【裁判字號】    95,訴,2400
【裁判日期】    950918
【裁判案由】    毒品危害防制條例
【裁判全文】
臺灣板橋地方法院刑事判決              95年度訴字第2400號
公  訴  人  臺灣板橋地方法院檢察署檢察官
被      告  甲○○
上列被告因違反毒品危害防制條例案件，經檢察官提起公訴（95
年度偵字第10603 號），本院依簡式審判程序，判決如下：
    主  文
甲○○連續幫助施用第一級毒品，處有期徒刑伍月，如易科罰金
，以佰元折算壹日。
    事  實
一、甲○○明知海洛因、安非他命係毒品危害防制條例第2 條第
    2 項第1 款、第2 款所規定之第一、二級毒品，不得非法持
    有、施用，竟基於幫助他人施用第一級毒品之概括犯意及幫
    助他人施用第二級毒品之犯意，於民國94年11月、12月間某
    日，受郭建松、林清河之委託，與其二人合資購買第一級毒
    品海洛因、第二級毒品安非他命（出資金額不詳），甲○○
    即受託代其二人向真實姓名年籍不詳綽號「豬頭」之成年男
    子，購買第一級毒品海洛因、第二級毒品安非他命若干（重
    量不詳），再於不詳地點，將代為購買之海洛因、安非他命
    交付與郭建松、林清河，以此方法幫助郭建松、林清河施用
    第一級毒品海洛因及第二級毒品安非他命。嗣又承前幫助他
    人施用第一級毒品海洛因之概括犯意，於95年3 月15日某時
    ，受林清河之託，向真實姓名年籍不詳之成年人，購買價值
    新臺幣5,000 元之第一級毒品海洛因（重量不詳），旋於臺
    北縣板橋市○○路口，將代為購買之海洛因交付與林清河，
    以此方法連續幫助林清河施用第一級毒品海洛因。嗣於95年
    4 月19日13時20分許，在臺北縣板橋市○○路25巷4 弄6號4
    樓為警查獲，並扣得供甲○○自己施用之海洛因2 包（合計
    淨重4.63公克）、海洛因殘渣袋2 只、安非他命殘渣袋5 只
    、電子磅秤1 台、分裝袋1 包、安非他命吸食器1 個，始悉
    上情。
二、案經臺北縣政府警察局移送臺灣板橋地方法院檢察署檢察官
    偵查起訴。
    理  由
一、本案被告甲○○所犯係死刑、無期徒刑、最輕本刑為3 年以
    上有期徒刑以外之罪，其於準備程序中就被訴事實為有罪之
    陳述，經本院告知簡式審判程序之旨，並聽取公訴人、被告
    之意見後，經合議庭裁定由受命法官獨任進行簡式審判程序
    ，合先敘明。
二、上揭犯罪事實，業據被告於本院審理時坦承不諱，核與證人
    郭建松、林清河於偵查中證述相符，且有檢察官事務官勘驗
    被告警詢錄音之勘驗筆錄1 件附卷可稽，足認被告之自白與
    事實相符。本案事證明確，被告犯行堪以認定，應依法論科
    。
三、按行為後法律有變更者，適用行為時之法律。但行為後之法
    律有利於行為人者，適用最有利於行為人之法律，刑法第2
    條第1 項定有明文（刑法第2 條係規範行為後法律變更所生
    新舊法律比較適用之準據法，是刑法第2 條本身雖經修正，
    但該條文既屬適用法律之準據法，本身尚無比較新舊法之問
    題，應逕適用裁判時之刑法第2 條規定以決定適用之刑罰法
    律）。又比較時應就罪刑有關之共犯、未遂犯、想像競合犯
    、牽連犯、連續犯、結合犯，以及累犯加重、自首減輕暨其
    他法定加減（如身分加減）與加減例等一切規定，綜其全部
    罪刑之結果而為比較（最高法院95年第8 次刑事庭會議決議
    要旨參照）。查被告行為後，刑法第56條有關連續犯、第41
    條有關易科罰金等規定，業於94年2 月2 日修正公布，自95
    年7 月1 日起施行，茲就比較情形分述如下：
  (一)刑法第56條有關「連續數行為而犯同一之罪名者，以一罪論
    ，但得加重其刑至二分之一」之連續犯規定，業經修正刪除
    。此雖非犯罪構成要件之變更，惟顯已影響行為人刑罰之法
    律效果，自屬法律變更。亦即被告基於概括犯意所為之數行
    為，自95年7 月1 日起已不再成立連續犯而得論以一罪，而
    應依具體行為之性質論罪。查被告本案所為幫助他人施用第
    一、二級級毒品之犯罪行為均發生於新法施行之前，且其所
    為之各次行為，時間、地點、對象，各均獨立，但其時間緊
    接，所犯係構成要件相同之罪名，主觀上顯係基於概括犯意
    所為，為連續犯，依修正前刑法第56條之規定，分別論以一
    罪，較依新法分論以數罪之結果，對被告較為有利。
  (二)刑法第41條有關易科罰金之規定，因屬科刑規範事項之變更
    ，其折算標準為裁判時所應諭知，自有就新舊法規定比較之
    必要，行為時即修正前刑法第41條第1 項前段規定：「犯最
    重本刑為5 年以下有期徒刑以下之刑之罪，而受6 個月以下
    有期徒刑或拘役之宣告，因身體、教育、職業、家庭之關係
    或其他正當事由，執行顯有困難者，得以1 元以上3 元以下
    折算1 日，易科罰金」，而被告行為時之易科罰金折算標準
    ，依修正前罰金罰鍰提高標準條例第2 條前段（現已刪除）
    規定，就其原定數額提高為100 倍折算1 日，則被告行為時
    之易科罰金折算標準，應以銀元300 元折算1 日，經折算為
    新臺幣後，應係以新臺幣900 元折算為1 日。裁判時即修正
    後刑法第41條第1 項前段則規定：「犯最重本刑為5 年以下
    有期徒刑以下之刑之罪，而受6 個月以下有期徒刑或拘役之
    宣告者，得以新臺幣1,000 元、2,000 元或3,000 元折算1
    日，易科罰金」，比較修正前、後之易科罰金折算標準，以
    行為時即修正前之規定，較有利於被告。
  (三)綜合上述各條文修正前、後之比較，可知修正前、後之規定
    ，就罪數而論，依修正前之規定，被告得依連續犯而論一罪
    ，依修正後之規定，被告則應分論數罪，且就易科罰金之折
    算標準，修正後之規定較修正前提高，是修正後之規定，顯
    然不利於被告，揆諸前揭最高法院決議所揭示之罪刑綜合比
    較原則，依刑法第2 條第1 項前段之規定，自應適用行為時
    即修正前之規定處斷。
  (四)又被告行為後，刑法第30條雖亦於94年2 月2 日修正公布，
    自95年7 月1 日起施行，然觀諸修正前後幫助犯之規定，僅
    有文字之修正，無關成立幫助犯內容之實質之變更，不屬法
    律之變更，應逕適用修正後之規定，無須比較適用，併此敘
    明。
四、查海洛因、安非他命係毒品危害防制條例第2 條第2 項第1
    款、第2 款所稱之第一、二級毒品。核被告幫助他人施用第
    一級毒品海洛因、第二級毒品甲基安非他命之行為，係犯刑
    法第30條第1 項前段、毒品危害防制條例第10條第1 項之幫
    助施用第一級毒品罪及同條第2 項之幫助施用第二級毒品罪
    。被告幫助施用第一、二級毒品前持有之低度行為，為幫助
    施用之高度行為所吸收，均不另論罪。又被告以一行為幫助
    郭建松、林清河二人分別施用第一級毒品、第二級毒品而觸
    犯前揭二罪名，為想像競合犯，應依裁判時之刑法第55條規
    定，從一重之幫助施用第一級毒品罪處斷（被告行為後，刑
    法第55條雖亦有修正，修正前刑法第55條規定：「一行為而
    觸犯數罪名，或犯一罪而其方法或其結果之行為犯他罪名者
    ，從一重處斷」；修正後第55條則規定：「一行為而觸犯數
    罪名者，從一重處斷。但不得科以較輕罪名所定最輕本刑以
    下之刑」。亦即修正後，仍保留有關想像競合犯之規定，但
    在科刑上有所限制，然此科刑之限制僅係法理之明文化，非
    屬法律之變更，自無比較新舊法之問題，最高法院95年度第
    8 次刑事庭會議決議五、(二)之意旨參照）。被告先後2 次幫
    助林清河施用第一級毒品之犯行，時間緊接，觸犯構成要件
    相同之罪名，顯係基於概括犯意反覆所為，為連續犯，應依
    修正前刑法第56條之規定，論以一罪，並加重其刑。又被告
    係基於幫助之犯意而為非屬施用毒品犯行之構成要件行為，
    為幫助犯，應依裁判時之刑法第30條第2 項之規定，按正犯
    之刑減輕之，並依法先加後減之。至被告前雖於87年間，因
    詐欺案件，經臺灣臺北地方法院以87年度易字第3569號判決
    判處有期徒刑8 月，緩刑5 年確定，因緩刑期滿未經撤銷，
    上開刑之宣告，已失其效力之情，有臺灣高等法院被告前案
    紀錄表在卷可佐，是檢察官認被告構成累犯之情，尚有誤會
    ，併此指明。爰審酌被告之素行、犯罪之動機、目的、手段
    、助長施用毒品之歪風、次數及犯後坦承犯行，尚知悔悟等
    一切情狀，量處如主文所示之刑，並依修正前刑法第41條第
    1 項前段、修正前罰金罰鍰提高標準條例第2 條之規定，諭
    知易科罰金之折算標準，以示懲儆（依最高法院95年度第8
    次刑事庭會議決議六、(一)之意旨，新刑法第57條之規定，為
    法院就刑之裁量審認標準見解之明文化，非屬法律之變更，
    無新舊法比較適用之問題）。至扣案之海洛因2 包（合計淨
    重4.63公克）、海洛因殘渣袋2 只、安非他命殘渣袋5 只、
    電子磅秤1 台、分裝袋1 包、安非他命吸食器1 個等物，乃
    係被告為供自己施用毒品所用之物，業據被告供明在卷，核
    與本案無關，自無從併予宣告沒收。
據上論斷，應依刑事訴訟法273 條之1 第1 項、第299 條第1 項
前段，毒品危害防制條例第10條第1 項、第2 項，刑法第2 條第
1 項前段、第11條前段、第30條第1 項前段、第2 項、第55條、
修正前刑法第56條、第41條第1 項前段，修正前罰金罰鍰提高標
準條例第2 條，判決如主文。
本案經檢察官郭季青到庭執行職務。
中    華    民    國    95    年    9     月    18    日
                  刑事第十九庭  法  官  鄧雅心
以上正本證明與原本無異。
如不服本判決應於送達後10日內向本院提出上訴狀。
                                書記官  王小芬
中    華    民    國    95    年    9     月    18    日
附錄本案論罪科刑法條
毒品危害防制條例第十條
施用第一級毒品者，處六月以上五年以下有期徒刑。
施用第二級毒品者，處三年以下有期徒刑。


司法院資訊處製作；財團法人民間司法改革基金會備份。
